臺灣高雄地方法院刑事判決　　　　　　　　　　　　　九十年度易字第四六二號
　　公　訴　人　臺灣高雄地方法院檢察署檢察官
　　被　　　告　甲○○
　　被　　　告　乙○○
　　被　　　告　丙○○
右列被告等因違反就業服務法案件，經檢察官提起公訴（九十年度偵字第一三六○九
號），本院判決如左：
    主  文
甲○○違反雇主不得以本人名義聘僱外國人為他人工作之規定，其聘僱人數為一人，
處罰金新台幣肆萬元，如易服勞役，以新台幣玖佰元即銀元參佰元折算壹日。
丙○○、乙○○共同違反雇主不得未經許可，聘僱他人所申請聘僱之外國人之規定，
其聘僱人數為一人，各處罰金新台幣肆萬元，如易服勞役，均以新台幣玖佰元即銀元
參佰元折算壹日。
    事  實
一、甲○○明知不得以本人名義聘僱外國人為他人工作；丙○○與乙○○係夫妻關係
    ，亦均明知雇主不得未經許可，聘僱他人所申請聘僱之外國人之規定。緣甲○○
    申請獲准自民國八十九年八月三十一日起至九十年八月三十一日止，僱用菲律賓
    籍女子ＣＡＤＥＮＡ  ＲＡＭＯＮＩＴＡ  ＲＡＭＩＬＯ來台擔任監護工，在高
    雄市左營區○○○路一九八號十樓住處，照顧其母親，詎於八十九年八月三十一
    日該名外勞入境來台時，即指示不知情之吳惠玉將該名外勞載往位於高雄市鼓山
    區○○○路九三九號十四樓之三丙○○與乙○○住處，丙○○與乙○○共同基於
    非法僱用該外勞之犯意聯絡，在上址其等住處由乙○○指示該外勞從事打掃、洗
    衣、煮飯等工作，丙○○則每月支付新台幣（下同）約一萬七千九百元之薪資（
    含假日加班費）予該名外勞。嗣於九十年四月十一日下午二時四十分許，在上址
    丙○○與乙○○住處，為警當場查獲。
二、案經高雄市政府警察局鼓山分局移送台灣高雄地方法院檢察署檢察官偵查起訴。
    理  由
一、右揭事實，除該名外勞之薪資係由丙○○或乙○○支付外，業據被告甲○○、丙○○及乙○○於警訊及偵、審時均供承不諱，被告甲○○供稱：伊確有申請獲准
    自八十九年八月三十一日起至九十年八月三十一日止，僱用菲律賓籍女子ＣＡＤ
    ＥＮＡ  ＲＡＭＯＮＩＴＡ  ＲＡＭＩＬＯ來台擔任監護工，在高雄市左營區○○○路一九八號十樓住處，照顧伊母親，嗣因伊父親摔倒住院，母親要去照顧父
    親，無法接受該外勞照顧，暫時用不著，又因與丙○○係同學關係，其妻乙○○
    身體不好，故將該外勞借予丙○○及乙○○使用，並由他們支付薪資，待伊需要
    時，再還給伊，本件係因伊不懂法律規定始造成的云云，被告丙○○辯稱：伊確
    知該名外勞係甲○○所申請的，因伊妻乙○○身體狀況不佳，而向甲○○暫借該
    外勞在伊住處從事煮飯、打掃等工作，但該外勞之薪資均由乙○○支付，並非伊
    交付，本件係因不懂法律所造成之錯誤云云，被告乙○○供述：因伊身體狀況不
    佳，於聚餐時得知甲○○所申請之外勞暫時用不著，故商得甲○○同意，先將該
    外勞借予伊使用，在伊住處從事煮飯、打掃等工作，本件係因不知法律始造成的
    云云。核與證人即該名外勞ＣＡＤＥＮＡ  ＲＡＭＯＮＩＴＡ  ＲＡＭＩＬＯ於
    警訊時證述情節大致相符，並證人吳惠玉於警訊時證述屬實，且有外僑入出境記
    錄端末查詢表乙紙及該名外勞護照影本乙紙附卷可稽。參酌該外勞自申請入境來
    台，即前往被告丙○○、乙○○住處工作，從未在被告甲○○住處服務工作乙情
    ，足徵被告甲○○自始即係以本人名義聘僱外國人為他人工作無訛。又被告丙○○雖辯稱：該外勞之薪資均由乙○○支付，並非伊交付云云，惟證人即該名外勞
    ＣＡＤＥＮＡＲＡＭＯＮＩＴＡＲＡＭＩＬＯ於警訊時證稱：真正給付薪資予伊
    之人係丙○○等語，而該名菲律賓籍監護工僅係單純為賺取金錢，與被告丙○○
    素無仇隙，自無誣陷被告丙○○之理，其證詞應堪信為真實，是被告丙○○所辯
    上情，顯係事後卸責之詞，不足採信。另按雇主違反不得未經許可以本人名義聘
    僱外國人為他人工作及不得未經許可聘僱他人所申請聘僱之外國人之規定者，屬
    就業服務法第五十八條第一項、第五十三條第二、三款規定應予處罰之行為，且
    不得因不知法律而免除刑事責任，為刑法第十六條所明文規定，故被告甲○○、
    丙○○及乙○○自不得以不知法律而推卸其責。綜上，本件事證明確，被告等上
    開犯行，均堪認定。
二、核被告甲○○所為，係違反就業服務法第五十三條第二款以本人名義聘僱外國人
    為他人工作之規定，其聘僱人數為一人，應依同法第五十八條第一項前段論處；
    被告丙○○及乙○○所為，係違反就業服務法第五十三條第三款未經許可聘僱他
    人所申請聘僱之外國人之規定，其聘僱人數為一人，應依同法第五十八條第一項
    前段論處。被告丙○○與乙○○間，就上揭犯行，有犯意之聯絡及行為之分擔，
    皆為共同正犯。爰審酌被告等之品行，影響主管機關對於外籍勞工管理，犯罪動
    機、目的、手段、犯罪情節，及犯後態度等一切情狀，分別量處如主文所示之罰
    金刑，並均諭知易服勞役之折算標準，以資懲儆。
據上論斷，應依刑事訴訟法第二百九十九條第一項前段，就業服務法第五十八條第一
項前段，刑法第十一條前段、第二十八條、第四十二條第二項，罰金罰鍰提高標準條
例第二條，現行法規所定貨幣單位折算新台幣條例第二條，判決如主文。
中      華      民      國      九十一    年      一    月      十六    日
                                  臺灣高雄地方法院刑事第六庭
                                      法  官   洪榮家
右正本證明與原本無異。
如不服本判決，應於判決送達後十日內，向本院提出上訴狀。
                                      書記官   陳寰瑛
中      華      民      國      九十一    年      一    月      十六    日
附錄本案論罪科刑法條全文：
就業服務法第五十三條第二款、第三款：
  雇主不得有左列行為：
  二、以本人名義聘僱外國人為他人工作。
  三、未經許可聘僱或留用他人所申請聘僱之外國人。
就業服務法第五十八條：
  違反第五十三條第一款、第二款或第三款規定，其聘僱或留用人數為一人者，處六
  月以下有期徒刑、拘役或科或併科新台幣九萬元以下罰金；其聘僱或留用人數為二
  人以上者，處三年以下有期徒刑、拘役或科或併科新台幣三十萬元以下罰金。
  法人之代表人、法人或自然人之代理人、受僱人或其他從業人員，因執行業務犯前
  項之罪者，除處罰其行為人外，對該法人或自然人亦科以前項之罰金。
